【裁判字號】    98,裁,3344
【裁判日期】    981224
【裁判案由】    藥事法
【裁判全文】
最  高  行  政  法  院  裁  定
                                      98年度裁字第3344號
上  訴  人  北之特企業有限公司
代  表  人  甲○○
訴訟代理人  粘舜權律師
            吳茂榕律師
被 上訴 人  臺北縣政府
代 表  人  乙○○
上列當事人間藥事法事件，上訴人對於中華民國98年9月17日臺
北高等行政法院98年度訴字第1258號判決，提起上訴，本院裁定
如下：
    主  文
上訴駁回。
上訴審訴訟費用由上訴人負擔。
    理  由
一、按對於高等行政法院判決之上訴，非以其違背法令為理由，
    不得為之，行政訴訟法第242條定有明文。依同法第243條第
    1項規定，判決不適用法規或適用不當者，為違背法令；而
    判決有同條第2項所列各款情形之一者，為當然違背法令。
    是當事人對於高等行政法院判決上訴，如依行政訴訟法第24
    3條第1項規定，以高等行政法院判決有不適用法規或適用不
    當為理由時，其上訴狀或理由書應有具體之指摘，並揭示該
    法規之條項或其內容；若係成文法以外之法則，應揭示該法
    則之旨趣；倘為司法院解釋或本院之判例，則應揭示該判解
    之字號或其內容。如以行政訴訟法第243條第2項所列各款情
    形為理由時，其上訴狀或理由書，應揭示合於該條項各款之
    事實。上訴狀或理由書如未依此項方法表明，或其所表明者
    與上開法條規定不合時，即難認為已對高等行政法院判決之
    違背法令有具體之指摘，其上訴自難認為合法。
二、本件前因民眾向行政院公平交易委員會檢舉上訴人涉有廣告
    不實之情事，經該會查獲其於民國96年9月29日、10月5日及
    10月29日於網路（網址：http://www.allergy.com.tw/tw/p
    roduct_show.asp?id=00000000000000、000000 00000000）
    刊登「BEST 980AR光觸HEPA清淨機」「BEST 980 AR光催化
    空氣濾淨機」產品廣告，內容刊登「……產品說明……功能
    介紹：……負離子釋放鈕：2,000,000/秒釋放量……負離子
    的好處……如果會感到下肢酸痛無力、頭昏腦脹、重、失眠
    疲勞、嘔心便秘……更嚴重的是血壓升高，心跳加快，就是
    缺乏負離子，但是你不需吃藥，只要補充負離子就可痊癒了
    ……能刺激神經末梢感受器，不僅對中樞神經系統產生良好
    作用，而且能隨著血液循環把負電荷送到全身的組織細胞中
    →促進細胞代謝活躍，免疫功能增加，使呼吸道不受感染、
    並產生鎮靜作用……」等涉及醫療效能詞句，案移被上訴人
    所屬衛生局查證，案內產品非屬藥事法所稱之藥物，不得為
    醫療效能之宣傳，被上訴人乃以上訴人違反藥事法第69條規
    定，依同法第91條第2項規定，於97年12月4日以北府衛藥字
    第0970125144號行政處分書處上訴人新臺幣60萬元罰鍰（下
    稱原處分）。上訴人不服，申請復核，經被上訴人98年1月1
    9日北府衛醫藥字第0970135964號函審核原處分無誤；上訴
    人仍不服，提起訴願及行政訴訟，均遭駁回，遂提起本件上
    訴。其上訴意旨略以：原判決就藥事法第69條所謂「醫療效
    能」之認定，漏未審酌本院91年度判字第1886號判決所揭示
    「必也標示/暗示/影射身體機能之改善及幫助避免疾病」之
    認定標準及本院89年度判字第2935號判決所揭示「於認定某
    商品宣傳預防……疾病，是否有違反藥事法第69條之可責性
    時，應考慮該商品是否有導致聽者誤信而延誤採取全面預防
    措施之虞」之法理，且均未說明不予採納上訴人辯解之理由
    ，在認事用法上有疏失不當，而有判決違背法令情事。上訴
    人於網頁客觀上未標示或宣導醫療效能，主觀上亦無故意或
    過失，依本院96年度判字第482號、95年度判字第23號判決
    意旨，不得據以課上訴人行政罰。上訴人網頁實質上未標示
    或宣導醫療效能，僅係引用媒體報導之醫師言論，自與藥事
    法第69條構成要件相悖，不應課予同法第91條之罰則等語，
    雖以該判決違背法令為由，惟核其上訴理由，係就原審取捨
    證據、認定事實之職權行使，指摘其為不當，並就原審已論
    斷者，泛言未論斷，或就原審所為論斷，泛言其論斷矛盾，
    而非具體表明合於不適用法規、適用法規不當、或行政訴訟
    法第243條第2項所列各款之情形，難認對該判決之如何違背
    法令已有具體之指摘。依首開規定及說明，應認其上訴為不
    合法。又上訴人所舉本院89年度判字第2935號、91年度判字
    第1886號、95年度判字第23號、96年度判字第482號判決均
    非判例，且與本件案情各異，自無拘束原審及本院之效力，
    併予敘明。
三、據上論結，本件上訴為不合法。依行政訴訟法第249條第1項
    前段、第104條、民事訴訟法第95條、第78條，裁定如主文
    。
中    華    民    國    98    年    12    月    24    日
                    最高行政法院第五庭
                        審判長法官  黃  璽  君
                              法官  陳  鴻  斌
                              法官  鄭  忠  仁
                              法官  吳  東  都
                              法官  陳  金  圍
以  上  正  本  證  明  與  原  本  無  異
中    華    民    國    98    年    12    月    25    日
                              書記官  王  福  瀛


司法院資訊處製作；財團法人民間司法改革基金會備份。
